【裁判字號】    98,易,2692
【裁判日期】    990422
【裁判案由】    竊盜
【裁判全文】
臺灣板橋地方法院刑事判決              98年度易字第2692號
公  訴  人  臺灣板橋地方法院檢察署檢察官
被      告  丙○○
上列被告因竊盜案件，經檢察官提起公訴（98年度偵字第7398號
），本院判決如下：
    主  文
丙○○無罪。
    理  由
一、公訴意旨略以：被告丙○○前因竊盜案件，經本院以93年度
    易字第753 號判決判處有期徒刑1 年2 月確定，並於民國95
    年6 月8 日執行徒刑完畢，詎仍基於意圖為自己不法所有之
    犯意，於98年2 月28日某時，在臺北縣板橋市力行一巷巷口
    前，以不詳方式，竊取甲○○所有車牌號碼6C—8612號之自
    用小客車（市價約新臺幣【下同】10萬元），得手後據為己
    有，並改懸掛自己所有之車牌號碼4590—VR號之車牌（至所
    竊得之車牌號碼6C—8612號車牌則置於該車駕駛座之腳踏板
    下）後，於98年3 月2 日交付與乙○○（所涉收受贓物罪嫌
    ，業由檢察官另案聲請簡易判決處刑）使用，嗣於翌日即98
    年3 月3 日9 時許，乙○○欲前往駕駛停置在臺北縣板橋市
    ○○○街102 巷5 弄4 號前之上開車輛時為警查獲，始悉上
    情。因認被告涉犯刑法第320 條第1 項之竊盜罪嫌等語。
二、按犯罪事實應依證據認定之，無證據不得認定犯罪事實；不
    能證明被告犯罪者，應諭知無罪之判決。刑事訴訟法第154
    條第2 項、第301 條第1 項分別定有明文。次按事實之認定
    ，應憑證據，如未能發現相當證據，或證據不足以證明，自
    不能以推測或擬制之方法，以為裁判之基礎；又認定犯罪事
    實所憑之證據，雖不以直接證據為限，間接證據亦包括在內
    ，然而無論直接或間接證據，其為訴訟上之證明，須於通常
    一般之人不致有所懷疑，而得確信其為真實之程度者，始得
    據為有罪之認定；再認定不利於被告之事實，須依積極證據
    ，苟積極證據不足為不利於被告事實之認定時，即應為有利
    於被告之認定，更不必有何有利之證據（最高法院40年臺上
    字第86號、76年臺上字第4986號、30年上字第816 號判例意
    旨參照）。另按檢察官就被告犯罪事實，應負舉證責任，並
    指出證明之方法，刑事訴訟法第161 條第1 項定有明文。是
    以檢察官對於起訴之犯罪事實，應負提出證據及說服之實質
    舉證責任，倘其所提出之證據，不足為被告有罪之積極證明
    ，或其指出證明之方法，無從說服法院以形成被告有罪之心
    證，基於無罪推定之原則，自應為被告無罪判決之諭知（最
    高法院92年臺上字第128 號判例意旨參照）。
三、公訴意旨認被告涉犯上開竊盜罪嫌，無非係以同案被告乙○○於警詢時及偵查中之供述、證人即被害人甲○○於警詢時
    之指證及贓物認領保管單1 紙為其主要論據。惟訊據被告堅
    詞否認有何竊盜犯行，辯稱：伊係將自己所有車牌號碼4590
    —VR號之自用小客車借與乙○○使用，伊並沒有竊盜車牌號
    碼6C—8612號之自用小客車等語。
四、經查，甲○○所有車牌號碼6C—8612號之自用小客車（市價
    約10萬元）係於98年2 月28日19時30分許，停放在臺北縣板
    橋市力行一巷巷口前遭竊，嗣於98年3 月3 日9 時許，在臺
    北縣板橋市○○○街102 巷5 弄4 號前，為警查獲上開車輛
    （懸掛車牌號碼4590—VR號之車牌，原車牌置於駕駛座腳踏
    墊下）及欲前往駕駛上開車輛之乙○○之事實，業據同案被
    告乙○○於警詢時供承明確，亦據證人即被害人甲○○於警
    詢時指證綦詳，並有車籍資料查詢結果2 紙、臺北縣政府警
    察局板橋分局搜索扣押筆錄、扣押物品目錄表、臺北縣政府
    警察局車輛尋獲輸入單、贓物認領保管單各1 份及照片2 張
    在卷可稽（見本院卷宗第202 、203 頁、98年度偵字第7398
    號偵查卷宗第14至17頁、第19頁、第22頁、第30頁），堪信
    屬實。次查，乙○○固於警詢時及偵查中均供稱：為警查獲
    懸掛車牌號碼4590—VR號車牌之車輛係伊於98年3 月2 日19
    時許在臺北縣三重市○○○路某處向被告借得使用云云（見
    98年度偵字第7398號偵查卷宗第9 頁反面、第10頁、第39頁
    ），惟乙○○與被告同時為警移送竊盜罪嫌，顯有利害相關
    ，其供詞衡情難免有推諉卸責之可能，是否可信，尚非無疑
    。又縱認乙○○所言屬實，上開車牌號碼6C—8612號之自用
    小客車（懸掛車牌號碼4590—VR號之車牌）係被告借其使用
    ，惟被告持有盜贓物（即上開車牌號碼6C—8612號之自用小
    客車）之原因不一而足，可能因竊盜取得贓物，亦可能因故
    買、寄藏、受贈、借用等原因而持有贓物。觀諸同案被告乙○○之供述、證人甲○○之指證及卷附文書資料，充其量僅
    能證明證人甲○○係於98年2 月28日19時30分許，將其所有
    車牌號碼6C—8612號之自用小客車，停放在臺北縣板橋市力
    行一巷巷口前遭竊，嗣於98年3 月3 日9 時許，在臺北縣板
    橋市○○○街102 巷5 弄4 號前，為警查獲上開車輛之事實
    。再佐以乙○○亦於警詢時供稱：「我沒有參與行竊。」等
    語（見98年度偵字第7398號偵查卷宗第10頁反面），顯見乙○○對於被告究竟有無或如何竊取上開車牌號碼6C—8612號
    自用小客車乙節，毫無所悉，且綜觀乙○○之供述內容，至
    多僅是表示上開遭查獲之車輛係由被告提供，惟仍無法證明
    被告係以何方法取得上開車輛。證人甲○○亦自始至終均未
    指證被告係下手行竊上開車輛之人，遑論指證被告竊取上開
    車輛之時間及方式。且經本院函請內政部警政署刑事警察局
    針對車牌號碼4590—VR號之車牌進行指紋鑑定，經依指紋特
    徵點比對法、粉末法、氰丙烯酸酯法鑑定，結果認「所顯現
    之指紋，因紋線欠清晰、特徵點不足，無法比對」乙節，此
    有該局98年11月30日刑紋字第0980164649號鑑驗書1 紙存卷
    可考（見本院卷宗第96頁），亦難作為不利被告之認定。至
    卷附車牌號碼6C—8612、4590—VR號自用小客車之違規紀錄
    數紙及採證照片數張，充其量僅能證明上開2 車輛之違規情
    形，其中資料固可認定車牌號碼4590—VR號之車牌曾懸掛於
    不同顏色、型式之車輛，然此亦與本件被告何時及如何竊取
    車牌號碼6C—8612號自用小客車之本案犯行無涉，自均難以
    此推論被告之竊盜犯行。另被告雖聲請傳喚證人乙○○到庭
    接受對質、詰問，以釐清被告究竟交付何車輛與乙○○之待
    證事實。惟證人乙○○業經本院合法傳喚，無正當理由未於
    審判期日到庭，且查其已因另案遭通緝中，有通緝列表資料
    1 份在卷可佐（見本院卷宗第178 、179 頁），復經本院審
    酌上開各情後，認無再行傳訊證人乙○○之必要，併此敘明
    。從而，遍查全卷均無足資證明被告究於何時、以何方法竊
    得車牌號碼6C—8612號自用小客車之積極事證，自難僅因同
    案被告乙○○指稱被告曾持有上開車輛，即以擬制、推測之
    方式認定被告竊取上開車輛。
五、綜上所述，依檢察官所指之證據方法尚不足以證明上開犯罪
    事實達無合理懷疑之程度，此外，復查無其他積極證據足資
    證明被告有何竊盜犯行，揆諸首開說明，不能證明被告犯罪
    ，自應為被告無罪之諭知，以昭慎重。
據上論斷，應依刑事訴訟法第301 條第1 項，判決如主文。
本案經檢察官張世聰到庭執行職務。
中    華    民    國    99    年    4     月    22    日
                  刑事第九庭審判長法  官  白光華
                                  法  官  楊志雄
                                  法  官  賴彥魁
上列正本證明與原本無異。
如不服本判決，應於判決送達後10日內，向本院提出上訴書狀，
並應敘述具體理由；其未敘述上訴理由者，應於上訴期間屆滿後
20日內向本院補提理由書（均須按他造當事人之人數附繕本），
「切勿逕送上級法院」。
                                  書記官  楊文祥
中    華    民    國    99    年    4     月    22    日

司法院資訊處製作；財團法人民間司法改革基金會備份。
